臺灣高雄地方法院刑事判決　　　　　 94年度交簡上字第251號
上　訴　人　臺灣高雄地方法院檢察署檢察官
被　　　告　乙○○
上列上訴人因被告過失傷害案件，不服臺灣高雄地方法院交通法
庭中華民國94年10月13日，以94年度交簡字第2606號判決（聲請
簡易判決處刑案號：臺灣高雄地方法院檢察署94年度調偵字第57
8號），提起上訴，本院合議庭為第二審判決如下：
    主  文
原判決撤銷。
乙○○因過失傷害人，處拘役伍拾伍日，如易科罰金，以佰元
折算壹日。
    事  實
一、乙○○考領有普通重型機車駕駛執照，於民國93年11月23日
    下午3 時14分許，在高雄市前金區○○○街96號騎樓，騎乘
    車牌號碼YDV─929號重型機車起駛前，而向下欲穿越騎樓至
    道路交接處之際，此時本應注意機車行車起步前應顯示方向
    燈，注意前後左右有無障礙或車輛行人，並應讓行進中之車
    輛優先通行，而依當時情形，天氣狀況晴、日間自然光線、
    柏油路面乾燥無缺陷、道路無障礙物、視距良好，依其之智
    識、能力亦無不能注意之情事，然乙○○仍疏未注意，逕自
    該處騎樓向下衝至道路交接處，而準備發動行車起步時，適
    有丙○○考領有普通重型機車駕駛執照，而騎乘車牌號碼DK
    C─407號輕型機車，沿上開文武一街南向北方向行駛，途經
    上揭騎樓下方交接道路處，因乙○○疏未注意其機車起駛前
    ，應讓行進中之丙○○騎乘機車優先通行，致乙○○所騎乘
    該機車之車前輪已閃避不及，遂撞及丙○○所騎乘機車之右
    側車身之腳踏板處，造成丙○○人車倒地，並致丙○○受有
    右膝關節挫傷、右膝後十字韌帶部分斷裂傷害。乙○○於肇
    事後仍停留事故現場，於同日下午5 時許，有偵查犯罪權限
    之機關及公務員發覺其犯罪前，即主動向據報前往現場處理
    之員警紀江榮坦承自己係肇事當事人，並願接受裁判。
二、案經丙○○訴由高雄市政府警察局新興分局報請臺灣高雄地
    方法院檢察署檢察官偵查後，聲請簡易判決處刑。
    理  由
壹、程序方面
一、按被告以外之人於審判外之陳述雖不符刑事訴訟法第159 條
    之1至之4等4 條之規定，而經當事人於審判程序同意作為證
    據，法院審酌該言詞陳述或書面陳述作成時之情況，認為適
    當者，亦得為證據；當事人、代理人或辯護人於法院調查證
    據時，知有刑事訴訟法第159條第1項不得為證據之情形，而
    未於言詞辯論終結前聲明異議者，視為有前項之同意，同法
    第159條之5定有明文。是本件告訴人丙○○於警詢、偵訊所
    為之指述，均係被告以外之人於審判外所為之陳述，屬傳聞
    證據，惟上開證據於本院94年11月22日準備程序、同年12月
    20日審判程序時，均經被告乙○○同意作為證據，其亦未於
    言詞辯論終結前聲明異議，故爰依上揭規定，上開告訴人丙
    ○○於警詢、偵訊所為之陳述，應均具有證據能力，自得為
    證據。
二、又被告乙○○於94年11月22日準備程序、同年12月20日審判
    程序時明確表示，其對於本件警卷第5 頁至第10頁之道路交
    通事故現場圖、高雄市○○○○○道路交通事故當事人登記
    聯單、高雄市政府警察局交通大隊事故分析研判表、指認嫌
    犯紀錄表、阮綜合醫院出具丙○○診斷證明書各1 紙，與偵
    卷第9 頁至第15頁之道路交通事故調查報告表（一）、（二
    ）、丙○○在祐泰醫院談話紀錄表、乙○○在上開事故場談
    話話紀錄表之證據能力部分，均同意援用，且本院審酌該書
    面陳述作成時之情況，認為適當，爰依刑事訴訟法第159 條
    之5 規定，上揭書證部分，應均具有證據能力。
貳、實體方面
一、訊據被告乙○○有於上揭時地騎乘機車不慎撞擊告訴人丙○
    ○所騎乘機車，致丙○○受有右膝關節挫傷、右膝後十字韌
    帶部分斷裂傷害，並於肇事後仍停留事故現場，於有偵查犯
    罪權限之機關及公務員發覺其犯罪前，即主動向據報前往現
    場處理之員警紀江榮坦承肇事自首之事實，於警詢、偵查、
    本院上開準備程序及審判時，均坦承不諱，核與告訴人丙○
    ○於警詢、偵查、審理時之證述情節相符，復有上開偵卷第
    9 頁至第15頁之道路交通事故調查報告表（一）、（二）、
    丙○○在祐泰醫院談話紀錄表、乙○○在上開事故場談話話
    紀錄表，與其警卷第5 頁至第10頁之道路交通事故現場圖、
    高雄市○○○○○道路交通事故當事人登記聯單、高雄市政
    府警察局交通大隊事故分析研判表、指認嫌犯紀錄表、阮綜
    合醫院出具丙○○診斷證明書各1 紙在卷可稽。是被告乙○
    ○騎乘上揭機車起駛前，疏未注意機車行車起步前應顯示方
    向燈，注意前後左右有無障礙或車輛行人，並應讓行進中之
    車輛優先通行，逕自貿然通行，致生本件車禍後，並於肇事
    後仍停留事故現場，於有偵查犯罪權限之機關及公務員發覺
    其犯罪前，即主動向據報前往現場處理之員警紀江榮坦承肇
    事自首之情節與事實相符，洵堪採信。
二、按「起步前應顯示方向燈，注意前後左右有無障礙或車輛行
    人，並應讓行進中之車輛行人優先通行」，道路交通安全規
    則第89條第1項第6款載有明文規定。經查，被告既考領有普
    通重型機車駕駛執照，對於上開規定自知之甚詳，其於本件
    車禍事故發生時，欲自上開騎樓向下駛入街道起步行駛前，
    理應注意上開規則並確實遵守之，且依當時情形，天氣狀況
    晴、日間自然光線、柏油路面乾燥無缺陷、道路無障礙物、
    視距良好，並無不能注意之情事，被告竟疏未注意，猶貿然
    直行前進而肇生本件車禍，並造成告訴人因而受有上揭傷害
    結果，是被告之駕駛行為存有過失，且因此過失致告訴人受
    傷，二者間有相當因果關係，應可確認。因此，本件事證明
    確，被告犯行洵堪認定。
三、核被告乙○○所為，係犯刑法第284條第1項前段之過失傷害
    罪。其於肇事後仍停留現場，於有偵查犯罪權限之機關及公
    務員發覺其犯罪前，即主動向據報前往處理之員警紀江榮自
    承係肇事當事人，並願接受裁判之情節，業據被告供承在卷
    ，並有上揭高雄市政府警察局交通大隊交通事故談話記錄表
    附卷可參，是被告所為合於自首之要件，應依刑法第62條前
    段之規定減輕其刑。
四、被告上揭犯罪事證明確，原審據以論罪科刑，固非無見，惟
    查：(一)本件被告於肇事後仍停留事故現場，於有偵查犯罪權
    限之機關及公務員發覺其犯罪前，即主動向據報前往現場處
    理之員警紀江榮坦承肇事自首之事實，已如上述，惟原審疏
    未論及，致未依刑法第62條前段之規定減輕其刑，尚有未合
    。(二)又本件被告係犯刑法第284條第1項前段之過失傷害罪，
    業如上述，然原審於適用法條欄內卻誤繕援引刑法第277 條
    第1項法條規定，亦有未洽。(三)再本件事故發生時地係於93
    年11月23日下午3 時14分許，在高雄市前金區○○○街96號
    騎樓向下交接道路處，已如上述，然原審誤繕為同日下午4
    時，被告騎乘機車，欲穿越高雄市前金區○○○街96號前之
    街道，尚有未合。至於檢察官上訴指稱被告於肇事後，對於
    受傷之告訴人不聞不問、未予賠償，並無悔意等情，惟查，
    被告於本院94年11月22日準備程序時供述：伊坦認上揭犯罪
    事實，但被害人丙○○要求的金額太高，伊沒有辦法負擔，
    伊的能力範圍在新臺幣２、３萬元左右等語，與告訴人丙○
    ○於本院當庭指訴：伊無法接受２、３萬元，光是伊目前支
    出醫藥費用已超過１５萬元以上，況且尚有後續的復健過程
    等支出等情節相符，而本件主要關鍵在於賠償金額的差距，
    亦為告訴人、被告於本院94年11月22日準備程序時所是認，
    此有上開本院準備程序筆錄在卷可徵，是檢察官上訴指摘，
    雖無理由，惟原判決既有前述可議之處，自應由本院予以撤
    銷改判。
五、爰審酌被告駕車時本應注意上揭道路交通安全規則之規定，
    以維護行車安全，竟疏於注意而肇生本件車禍並致使被害人
    受有上開傷害，迄今仍未完全康復，仍須依賴復健以求改善
    ，造成其身體上之損害及精神上之痛苦非輕，而被告於犯後
    至今仍未與被害人達成民事和解等情，惟念及被告於警詢時
    自首，並於臺灣高雄地方法院檢察署檢察官94年5 月31日偵
    查時坦認犯行，亦表示願意與被害人和解，且於本院上揭準
    備、審判時均供坦不諱，並表示願意和解，而雙方金額差距
    過大而無法達成和解，且其未曾有犯罪紀錄前科，有臺灣高
    等法院被告前案紀錄表、臺灣地方法院檢察署刑案資料查註
    紀錄表各1 份附卷可參，素行良好等一切情狀，爰量處如主
    文所示之拘役55日，並諭知易科罰金之折算標準。
據上論斷，應依刑事訴訟法第455條之1第1項、第3項、第369 條
第1項前段、第364條、第299條第1項前段，刑法第284條第1項前
段、第62條前段、第41條第1項前段，罰金罰鍰提高標準條例第1
條前段、第2條，判決如主文。
本案經檢察官甲○○到庭執行職務。
中　　華　　民　　國　　94　　年　 　12　　月　　30　 日
                  交通法庭審判長法   官    張意聰
                                法   官    郭瓊徽
                                法   官    施添寶
以上正本證明與原本無異。
不得上訴。
中　　華　　民　　國　　94　　年　　12　　月　　30　　日
　　　　　　　　　　　　　　　　書 記 官   陳威志
附錄本判決論罪科刑法條全文：
刑法第284條(過失傷害罪)
    因過失傷害人者，處六月以下有期徒刑、拘役或五百元以下
罰金，致重傷者，處一年以下有期徒刑、拘役或五百元以下罰金
。
    從事業務之人，因業務上之過失傷害人者，處一年以下有期
徒刑、拘役或一千元以下罰金，致重傷者，處三年以下有期徒刑
、拘役或二千元以下罰金。
